臺灣臺北地方法院民事判決　　　　 　93年度海商簡上字第7號
　　上　訴　人　丁○○
　　訴訟代理人　丙○○
　　被 上 訴人　甲○○○保險股份有限公司
　　法定代理人　陳曉堂
　　訴訟代理人　乙○○
當事人間損害賠償事件，上訴人對於中華民國93年8月30日本院
臺北簡易庭93年度北保險簡字第32號第一審判決提起上訴，本院
於94年1月21日言詞辯論終結，判決如下：
    主      文
上訴駁回。
第二審訴訟費用由上訴人負擔。
    事實及理由
一、上訴人起訴主張：訴外人洪明裕於民國 90年12月10日下午6
    時4分許，駕駛其父即訴外人洪南所有車號C5-4816號自用小
    客車，行經嘉義縣太保市○○路○段701號前，因過失撞擊伊
    ，致伊受有頭部外傷併腦挫傷、廣泛性神經軸突受損、左股
    骨、左鎖骨及骨盆腔骨折等傷害。因洪南曾向被上訴人投保
    強制汽車責任保險，保險期間自90年12月10日中午12時起至
    91年12月10日中午12時止，經伊於 92年11月3日檢具相關證
    明，向被上訴人申請理賠醫療給付新台幣（下同）13 萬9千
    2百零6元及殘廢給付 7萬元，竟遭被上訴人拒絕，爰依強制
    汽車責任保險契約之法律關係，求為命被上訴人給付保險金
    20萬 9千2百零6元，及加計自起訴狀繕本送達翌日起之法定
    遲延利息之判決。原審駁回上訴人之請求，上訴人聲明不服
    ，並於本院聲明：(一)原判決廢棄。(二)被上訴人應給付上訴人
    20 萬9千2百零6元及自本起訴狀繕本送達之翌日起算之法定
    遲延利息。
二、被上訴人則以：系爭強制汽車責任保險之保險證所記載保險
    期間，雖係自90年12月10日中午12時起至91年12月10日中午
    12時止，惟洪南實係於前開交通事故發生後之90年12月10日
    夜間 8時許，始向伊之業務員即訴外人吳慧敏投保強制汽車
    責任保險，則系爭交通事故所造成之損害，既然已於系爭保
    險契約訂定之前發生，自不在系爭保險承保範圍之內；況保
    險法原則上禁止追溯保險，若洪南係於系爭交通事故發生後
    ，意圖以保險方式分擔賠償責任，始與伊訂定系爭保險契約
    ，依據保險法第 51條第1項之規定，系爭保險契約亦應屬無
    效，伊自不負給付保險金之責任。再縱認伊應依約理賠，依
    據強制汽車責任保險給付標準第2條第1項之規定，伊亦僅於
    20萬元之範圍內，負給付保險金責任等語，資為抗辯。並於
    本院聲明：上訴駁回。
三、查本件上訴人主張洪明裕於90年12月10日下午6時4分許，駕
    駛其父親洪南所有車號 C5-4816號自用小客車，行經嘉義縣
    太保市○○路○段701號前，因過失撞擊上訴人，致上訴人受
    有頭部外傷併腦挫傷、廣泛性神經軸突受損、左股骨、左鎖
    骨及骨盆腔骨折等傷害，及洪南曾以上開自用小客車，向被
    上訴人投保強制汽車責任保險，其保險證記載之保險期間為
    90年12月10日中午12時起至91年12月10日中午12時止等情，
    為被上訴人所不爭執，並有台灣嘉義地方法院92年訴字第27
    9號民事判決（台灣高雄地方法院93年雄保險簡字第1號卷【
    下稱雄簡卷】第9至16頁）、C5-4816號自用小客車行車執照
    （同上卷第16頁）、系爭強制汽車責任保險之保險證（同上
    卷第16頁）、強制汽車責任保險從人查詢（明細資料）回覆
    結果（原審卷第40頁）、保單綜合查詢資料（原審卷第41
    頁）附卷可稽，自堪信為真實。
四、本件應審究者為前開汽車交通事故發生時，系爭強制汽車責
    任保險契約是否已經生效？經查：
(一)證人洪南於原審證述：「我的車（指系爭 C5-4816號自用小客
  車）當時強制險已過期，但我不知道，所以沒有去加保，後來
  我兒子洪明裕在90年12月10日開我的車肇事，事發後才再去投
  保強制險」、「我兒子肇事我才知道強制險過期，但我在加保
  時並不知道他出事。事後我們去找吳慧敏辦理投保」等語（原
  審卷第49頁、第50頁），核與證人（即被上訴人保險業務員）
  吳慧敏於原審證稱：「 92年12月10日（夜間）8點之前，洪南
  先生有打電話給我，他說車子發生車禍，我叫他把保險證拿出
  來看有沒有保險，結果過一陣子他又打來說保險已經過期，我
  就說你已經出險了，怎麼能保險，但洪南回答說他那台車以後
  還要開，還是得保險，他保險的目的不是請求理賠這次的車禍
  ，而是為了以後而保險，．．．，我當時也沒想太多，就幫他
  辦理保險」等語（見原審卷第65頁）相符。
(二)次查，洪明裕因前開交通事故，業經台灣嘉義地方法院判決應
  賠償上訴人70萬3千零25元一節，亦有台灣嘉義地方法院92 年
  訴字第279號民事判決（見雄簡卷第9頁至第15頁）在卷足稽，
  且為兩造所不爭執。衡諸洪南為洪明裕之父親，其為減輕愛子
  之賠償責任，當樂見被上訴人理賠保險金額予上訴人，若系爭
  保險契約確係於前開交通事故發生前即已簽訂，則洪南應無為
  不利於己之陳述之理；且吳慧敏乃專業之保險業務人員，與上
  訴人素無怨隙，衡情度理，亦無為使所屬保險公司逃避區區20
  萬元之理賠金額，即甘冒刑事偽證罪之囹圄風險，於原審具結
  而為虛偽陳述之可能，堪認訴外人洪南及吳慧敏上開於原審之
  證詞，應屬可信。足證，系爭交通事故發生於系爭強制汽車責
  任保險契約訂定前已明。
(三)上訴人另主張洪南於原審證述「90年12月10日夜間其在醫院協
  助洪明裕處理急診事宜」，故當晚洪南不可能至吳慧敏住處辦
  理保險事宜云云，不僅與本院原審有關洪南證詞之筆錄記載不
  符（見原審卷第49至50頁），且上訴人亦無法提出任何證據以
  實其說，是上訴人此部份之主張，應無可取。故被上訴人抗辯
  ：系爭強制汽車責任保險契約係於前揭汽車交通事故發生後，
  始由洪南向吳慧敏請求辦理一節，自為可採。
(四)綜上所述，上開交通事故於系爭強制汽車責任保險契約訂定之
  前即已發生，屬於保險契約訂立時已經發生之危險，自非系爭
  強制汽車責任保險所承保之範圍。
五、從而，上訴人依據強制汽車責任保險契約之法律關係，請求
    被上訴人給付保險金 20萬9千2百零6元及加計法定遲延利息
    ，為無理由，應予駁回。是原審判決駁回上訴人之訴，核無
    違誤。上訴意旨指摘原判決不當，聲明廢棄改判，為無理由
    ，應予駁回。
六、據上論結，本件上訴為無理由。依民事訴訟法第436條之1第
    3項、第449條第1項、第78條，判決如主文。
中　   華   　民　     國　　94　年　　2　　月　　18　日
              民事第二庭審判長   法      官  楊絮雲
                                 法      官  吳燁山
                                 法      官  楊代華
以上正本係照原本作成
不得上訴
中　   華   　民　     國　　94　年　　2　　月　　18　日
                                 法院書記官  劉碧輝
